臺灣高雄地方法院刑事判決　　　　　　　　　　　　八十九年度交訴字第二五二號
　　公　訴　人　臺灣高雄地方法院檢察署檢察官
　　被　　　告　丙○○
右列被告因公共危險等案件，經檢察官提起公訴（八十九年度偵字第一二一二○號）
，本院判決如左：
    主  文
丙○○因過失傷害人，處有期徒刑貳月，如易科罰金，以參佰元折算壹日。被訴駕駛
動力交通工具肇事致人受傷而逃逸部分，無罪。
    事  實
一、丙○○考領有普通小型車駕駛執照，於民國八十九年五月五日晚上十時三十分許
    （公訴人漏載時間），駕駛車牌Ｄ七─五五六九號自小客車搭載友人丁○○，在
    高雄市新興區○○○路北向車道靠近新田路口之停車格旁倒車時，本應注意汽車
    倒車，應顯示倒車燈光或手勢後，謹慎緩慢後倒，並應注意其他車輛，而依當時
    之天後、路況等情形並無不能注意之情事，且依其智識、能力亦無不能注意之情
    形，竟疏未注意復興二路上有無其他車輛行駛，即貿然倒車，適有乙○○騎乘車
    牌ＺＡＹ─二九三號輕型機車，沿復興二路北向機慢車道行駛而來，因不及閃避
    而撞擊丙○○駕駛之自小客車左後側車燈，致使乙○○人、車滑倒，因此受有右
    尺股鷹嘴粉碎性骨折（公訴人誤載為右恥骨粉碎性骨折）、臉部多處挫傷及右胸
    部挫傷之傷害。
二、案經乙○○訴由高雄市政府警察局新興分局報請臺灣高雄地方法院檢察署檢察官
    偵查起訴。
    理  由
甲、有罪部分：
一、訊據被告丙○○，矢口否認有何過失傷害犯行，辯稱：當時剛發動汽車，還未排
    檔倒車，是告訴人騎車不慎撞到其自小客車左後車燈，其沒有過失云云。惟查，
    高雄市新興區○○○路北向車道靠近新田路附近之路邊，劃設有與路面垂直之停
    車格，被告前將自小客車斜停在合法停車格旁，且其自小客車停放位置旁均停滿
    汽車乙節，業據被告及告訴人陳明在卷，並有被告庭呈之現場照片復卷可憑，而
    被告之自小客車車旁既停有其他車輛，亦即被告之自小客車並非停在路邊的第一
    輛汽車，倘被告未將自小客車倒至機慢車道上，則告訴人騎乘機車沿復興二路北
    向機慢車道駛來時，豈有未撞擊停放在被告自小客車旁之汽車，而撞擊被告之自
    小客車之理？足見被告辯稱當時僅發動汽車，尚未倒車云云，不足採信。
二、按汽車倒車時，應顯示倒車燈光或手勢後，謹慎緩慢後倒，並應注意其他車輛，
    道路交通安全規則第一百十條第二款定有明文，此亦未被告應注意並能注意之義
    務，而依肇事當時天候、路況等情形，並無不能注意之情事，且依被告之智識、
    能力亦無不能注意之情事，是被告只要稍加注意，應可發現告訴人騎乘機車沿復
    興二路北向機慢車道駛來，並謹慎小心倒車，詎其疏未注意及此，即貿然倒車，
    使告訴人不及閃避而撞及被告之自小客車左後側車燈，致告訴人倒地受創，被告
    之駕駛行為有過失，灼然至明。又告訴人確因本件車禍受有右尺股鷹嘴粉碎性骨
    折、臉部多處挫傷及右胸部挫傷之傷害，此有聖和醫院於八十九年五月九日甲診
    字第○六四二三三三號診斷證明書乙紙在卷可佐，是被告之過失犯行與告訴人之
    傷害間，顯有相當因果關係。本件罪證已臻明確，被告過失傷害犯行，洵堪認定
    。
三、核被告所為，係犯刑法第二百八十四條第一項前段之過失傷害罪。爰審酌被告一
    時疏失而肇事，所造成之危害程度，及犯後未坦承犯行等一切情狀。又被告於犯
    罪後，刑法第四十一條於九十年一月四日修正，並於同月十日公布施行，有關易
    科罰金之部分，範圍擴大為最重本刑五年以下有期徒刑之罪，惟與被告所犯之罪
    比較後並不影響，依刑法第二條第一項前段之規定，應適用裁判時之刑法第四十
    一條第一項規定，並諭知易科罰金之折算標準，以示懲戒。
乙、無罪部分：
一、公訴意旨略以：被告丙○○駕駛車牌Ｄ七─五五六九號自小客車搭載友人丁○○
    ，在高雄市新興區○○○路靠近新田路口之路面倒車時，疏未注意汽車倒車，應
    顯示倒車燈光或手勢後，謹慎緩慢後倒，並應注意其他車輛，而依當時之情形，
    並無不能注意之情事，竟疏未注意及此，貿然倒車，適有告訴人乙○○騎乘車牌
    ＺＡＹ─二九三號輕型機車，沿復興二路機慢車道行駛而來，因不及閃避而撞擊
    被告孫學辰駕駛之自小客車左後側車燈，致使告訴人乙○○人、車滑倒，因而受
    有右尺股鷹嘴粉碎性骨折（公訴人誤載為右恥骨粉碎性骨折）、臉部多處挫傷及
    右胸部挫傷之傷害，被告丙○○見狀下車後，大聲斥責告訴人乙○○應賠償車燈
    毀壞之損失時，鄰近住戶甲○○聞聲前往現場查看，並建議報警處理，被告孫學
    辰惟恐受刑事處分，即與同事丁○○駕車逃逸，因認被告涉有刑法第一百八十五
    條之四之駕駛動力交通工具肇事致人受傷而逃逸罪嫌云云。
二、公訴人認被告丙○○涉有刑法第一百八十五條之四之駕駛動力交通工具肇事致人
    受傷而逃逸罪嫌，無非係以告訴人乙○○及證人甲○○之指證，認定被告於駕車
    肇事後確有逃逸之情事為論據。惟訊據被告丙○○堅決否認涉有何肇事逃逸之犯
    行，辯稱：伊於八十九年五月五日晚上十時三十分許，在高雄市○○○路之合法
    停車格旁，駕駛自小客車搭載丁○○，於發動汽車準備倒車時，告訴人突然自後
    撞擊伊自小客車左後方車燈，伊下車扶起告訴人，質問告訴人為何撞伊車，並要
    求告訴人賠償，伊有問告訴人有無怎樣，告訴人表示沒有後，因伊要趕著去上班
    ，才離開現場，伊主觀上並無遺棄被害人逃逸之意，況且本件事故之發生，伊認
    為自己並沒有過失等語。
三、按犯罪事實應依證據認定之，無證據不得推定其犯罪事實，又不能證明被告犯罪
    者，應諭知無罪之判決，刑事訴訟法第一百五十四條、第三百零一條第一項分別
    定有明文。又所謂證據，係指超越一切合理之可疑，足以認定被告確有犯罪行為
    之積極證據而言。茍依現存之積極證據，就起訴意旨所指被告犯罪之待證事實，
    尚非不得為其他較有利被告之推斷，本諸罪疑為輕之法則，自難謂該事證已適合
    於被告犯罪事實之認定。再告訴人之指訴係使被告受刑事追訴為目的，其所述被
    害情形，如無瑕疵可指，而就其他方面調查又與事實相符，其供述固未始不足採
    據為判決之基礎，惟其陳述倘尚有瑕疵，則在未究明前，即難遽採為論罪科行之
    根據（最高法院六十一年台上字第三○九九號判例意旨參照）。又按，刑法第一
    百八十五條之四駕駛動力交通工具肇事致人死傷而逃逸罪係於八十八年四月二十
    一日由總統增設公布，並自同年四月二十三日開始生效，其增設上開條文之立法
    目的，乃係為維護交通安全，減少被害人之死傷，促使駕駛人於肇事後，能對於
    被害人及時救護，故為處罰肇事者於肇事後遺棄被害人於不顧，故參照同法第二
    百九十四條第一項之刑度增設之，本含有遺棄罪之性質，是上開罪名之成立，乃
    以行為人駕駛動力交通工具，因自己之故意或過失，肇事而導致被害人受有傷害
    或死亡之結果時，竟基於遺棄之故意，未予被害人適當救助即行逃逸者，始足當
    之（前開條文之立法理由及刑法分則研究修正資料彙編（四）可資參照）。
四、經查，本件被告於八十九年五月五日晚上十時三十分許，在高雄市新興區○○○
    路北向機慢車道之合法停車格旁，與告訴人所駕駛之機車發生交通事故，致告訴
    人受有右尺股鷹嘴粉碎性骨折、臉部多處挫傷及右胸部挫傷之傷害，且被告與告
    訴人發生事故後，被告下車將告訴人之機車牽起，業據告訴人於警訊中指訴甚詳
    ，且為被告所不爭執，並有聖和醫院診斷書一紙在卷可按，足認當日交通事故發
    生後，被告確有下車查看，並將告訴人之機車牽起。雖告訴人於偵查及本院調查
    中供稱：肇事者下車後，不停的大聲斥責她，是住在附近的婦人將她扶起，並將
    她倒地的機車牽起，肇事者沒有扶她，也沒有將機車牽起就自行離去，且在庭之
    被告並非當時之肇事者云云。然車禍發生後，被告確有下車察看，將告訴人扶起
    ，並大聲質問告訴人，要求賠償車損等情，業據證人甲○○於本院調查中具結證
    稱：她從機車倒地位置將告訴人扶起時，被告也有幫忙，被告一直責罵告訴人要
    求賠錢等語（見本院九十年三月二十二日訊問筆錄），核與證人丁○○於偵查及
    本院調查中證述：被告下車扶告訴人，伊將機車牽起，被告質問告訴人怎麼騎車
    ，被告離去前有問告訴人有無受傷，告訴人回答沒事，他們才離去等相符（見偵
    查卷第十七頁、本院九十年七月三日訊問筆錄），顯見被告於車禍後，確有下車
    察看，將告訴人扶起，因認自己無過失而要求告訴人賠償至明。雖證人甲○○於
    本院調查中證稱：被告在罵告訴人時，她很害怕，就在告訴人耳邊悄悄說報警處
    理，被告就駕車離去，她才幫告訴人將倒地之機車牽起，在離去前沒問告訴人傷
    勢云云。惟查告訴人之機車係倒在被告自小客車左後方，此為被告及告訴人所是
    認，被告於駕車離去前，倘未將倒在自小客車後方之機車遷移，焉能倒車駛離現
    場？且證人甲○○係因害怕被告，才對告訴人悄悄耳語要報警處理，則證人甲○○說話之音量，是否足以讓被告聽見，亦非無疑？是證人甲○○前開所述，要與
    常情有違，尚難採信。參以被告倘確有遺棄逃逸之意，則事發後唯恐告訴人或路
    人記下其車號循線查獲其行蹤，多會於起身後逕行離去，焉會前往告訴人身旁扶
    起告訴人並詢問傷勢？是被告辯稱伊將告訴人扶起，並曾問告訴人傷勢，告訴人
    回以沒事後才離開現場，並非有意逃逸等語，堪信為真。從而綜上所述，本件被
    告於發生上開交通事故時，並無故意遺棄告訴人而逃逸之犯意，核與前開罪名之
    主觀構成要件不符，尚難以該罪相繩。此外，本院復查無其他積極之證據，足證
    被告確有公訴人指訴之犯行，不能證明其犯罪，自應依法為無罪判決之諭知。
據上論斷，應依刑事訴訟法第二百九十九條第一項前段、第三百零一條第一項，刑法
第二條第一項前段、第二百八十四條第一項前段、第四十一條第一項，罰金罰鍰提高
標準條例第一條前段、第二條，判決如主文。
本案經檢察官葉淑文到庭執行職務。
中      華      民      國    九十一    年      二      月    二十七    日
                                 臺灣高雄地方法院交通法庭
                                     法  官  廖  純  卿
右正本證明與原本無異。
如不服本判決，應於判決送達後十日內，向本院提出上訴狀。
                                      書記官  林  孝  聰
中      華      民      國    九十一    年      二      月    二十七    日
附錄本案論罪科刑法條全文：
刑法第二百八十四條第一項前段。
中華民國刑法第二百八十四條
 (過失傷害罪)
因過失傷害人者，處六月以下有期徒刑、拘役或五百元以下罰金，致重傷
者，處一年以下有期徒刑、拘役或五百元以下罰金。
